【裁判字號】    90,台上,6664
【裁判日期】    901101
【裁判案由】    違反毒品危害防制條例
【裁判全文】
最高法院刑事判決                                九十年度台上字第六六六四號
    上  訴  人  甲○○
                        （另案在台灣台中監獄執行）
右上訴人因違反毒品危害防制條例案件，不服台灣高等法院台中分院中華民國九十年
八月十五日第二審判決（九十年度上訴字第六五六號，起訴案號：台灣南投地方法院
檢察署八十九年度偵字第一○五號），提起上訴，本院判決如左：
    主  文
原判決撤銷，發回台灣高等法院台中分院。
    理  由
本件原判決認定上訴人甲○○意圖營利，基於販賣第二級毒品安非他命之概括犯意，
先後於民國八十八年二月十八日二十時左右、同月十九日至三月一日間某日二十、二
十一時左右，在南投縣埔里鎮○○路與西安路口電信局前，以每小包（含袋重一點九
公克）新台幣（下同）三千元之代價，各售賣第二級毒品安非他命（下稱安非他命）
一包予徐文鏞施用；另於同年三月二日二十一時左右，又在同一地點，以一小包（含
袋重一點九公克）三千元之代價，售賣安非他命予徐文鏞施用。同時交付徐文鏞安非
他命一小包（含袋重一點四公克）託其轉讓予不詳人士（轉讓第二級毒品部分未經起
訴）。嗣徐文鏞於同日二十二時左右，在同鎮○○路○段二一五號前為警捕獲，供述
安非他命之來源始被查獲等情。因而撤銷第一審不當之判決，改判仍論處其連續販賣
第二級毒品，累犯罪刑。固非無見。惟查：(一)毒品危害防制條例第四條第二項之非法
販賣第二級毒品罪，以行為人在主觀上有圖利之意思，對所欲販賣之物，認識或知悉
其為第二級毒品，同時於客觀上有實施販入、賣出或二者兼而有之行為，且其所販賣
之標的物，屬於第二級毒品者，始屬相當。至於該「標的物」是否屬第二級毒品？應
依嚴格證據以證明之。原判決論處上訴人販賣第二級毒品罪，無非以證人徐文鏞之供
述為唯一之證據。然警察所扣得上訴人售賣予徐文鏞及囑其轉讓之安非他命毛重三點
三公克（一點九公克加一點三公克，未附本案卷內），原審未將該等粉末囑託專門機
構鑑定，如何認定係安非他命而與本案有所關聯？原審採證顯有疏漏，遽行定讞，自
不以招折服。(二)毒品危害防制條例第四條第二項之非法販賣第二級毒品罪，並不以販
入後復行賣出為要件，只需以營利為目的，將第二級毒品販入或賣出，有一於此，其
犯罪即告成立。此項目的條件，應於事實欄為明確之記載，然後於理由內說明其所憑
之證據，始稱適法。又所謂販賣與民法上買賣意義不盡相同。販之字義即係買賤賣貴
，因而法律規範販賣行為應予處罰，當然含有意圖營利之意義在內，無須於條文中另
行標明「意圖營利」字樣。原判決論處上訴人連續販賣第二級毒品罪刑，雖於事實欄
內略載：其有意圖營利販賣第二級毒品安非他命之概括犯意，然未於理由內說明其所
憑之證據。徒以：上訴人與徐文鏞非熟識，安非他命已經政府列為第二級毒品，查緝
甚嚴，刑責至重，價值不菲，上訴人不可能以平價或賤價售予徐文鏞，其連續三次售
賣安非他命，顯係基於營利之意圖而販賣等語，認定上訴人有販賣第二級毒品營利之
意圖，似有以臆測之詞，推定犯罪事實之嫌，自屬可議。究竟上訴人販入安非他命後
復行賣出，有無差價利潤可圖，攸關其犯罪構成要件之主觀要素，原判決事實記載欠
詳、理由說明欠備，委有判決理由不備之違誤。上訴意旨雖未指摘及此，然為本院得
依職權調查之事項，應認原判決有發回更審之原因。案經發回，原判決不另諭知無罪
部分，基於審判不可分之原則，應併予發回。
據上論結，應依刑事訴訟法第三百九十七條、第四百零一條，判決如主文。
中      華      民      國     九十     年     十一     月      一      日
                              最高法院刑事第五庭
                                  審判長法官  紀  俊  乾
                                        法官  黃  正  興
                                        法官  劉  介  民
                                        法官  陳  東  誥
                                        法官  張  春  福
      右正本證明與原本無異
                                              書  記  官
中      華      民      國     九十     年     十一     月      五      日
                                                                        Ｔ


司法院資訊處製作；財團法人民間司法改革基金會備份。
